臺灣高等法院刑事判決　　　　　　　　　　　　　九十三年度上訴字第一二五一號
　　上　訴　人　臺灣桃園地方法院檢察署檢察官
　　被　　　告　甲○○
　　　　　　　　　　　　原住臺.
右上訴人因被告違反
三一號，中華民國九十三年二月二十六日第一審判決（起訴案號：臺灣桃園地方法院
檢察署九十一年度偵字第九七三號、第八九九八號），提起上訴，本院判決如左：
    主  文
上訴駁回。
    理  由
一、公訴意旨略以：被告甲○○與唐炳林（另行審結）、綽號「阿平」、「阿星」之
    人係專門以每次約美金四萬至六萬元之代價，將大陸地區人民以船舶接運至臺灣
    地區，再以將臺灣地區人民
    照，再由唐炳林、甲○○等人陪同大陸地區人民持變造
    搭機赴美國之人蛇集團成員，於民國（下同）九十年十二月底，唐炳林、甲○○
    與綽號「阿平」、「阿星」之人基於犯意聯絡，均明知陳其熙（業經原審判處有
    期徒刑四月確定）係大陸地區人民並欲偷渡至臺灣地區後再轉機至美國打工，竟
    未向我國內政部警政署入出境管理局申請許可，即由綽號「阿平」、「阿星」之
    人在大陸地區安排陳其熙自中國大陸福建省平潭縣搭乘漁船在臺灣沿岸某處上岸
    入我國境，再由上開人蛇集團成員將陳其熙藏匿在由甲○○向廖張秀英所承租位
    於臺北縣新店市○○路八十四號二樓之處所，復由綽號「阿平」之人在九十一年
    一月十二日十九時許，在上開租處交付於不詳時地以換貼陳其熙照片方式所變造
    之林淵智（另經檢察官為不起訴處分）
    管機關對
    由甲○○駕車搭載唐炳林、陳其熙至桃園中正國際機場，並於當日二十二時五十
    分許，唐炳林、陳其熙欲經由桃園中正國際機場出境室查驗台搭機前往美國時，
    為警當場查獲，並扣得變造
    等物。因認被告甲○○涉有違犯國家安全法第六條第一項、
    第一項及刑法第二百十二條之罪嫌云云。
二、按犯罪事實應依證據認定之，無證據不得認定其犯罪事實。又不能證明被告犯罪
    者，應諭知無罪之判決，刑事訴訟法第一百五十四條第二項、第三百零一條第一
    項分別定有明文。又刑事訴訟法上所謂認定犯罪事實之證據，係指足以認定被告
    確有犯罪行為之積極證據而言，該項證據自須適合於被告犯罪事實之認定，始得
    採為斷罪資料；而認定不利於被告之事實，須依積極證據，苟積極證據不足為不
    利於被告事實之認定時，即應為有利於被告之認定，更不必有何有利之證據。至
    刑事訴訟上證明之資料，無論其為直接證據或間接證據，均須達於通常一般之人
    均不致於有所懷疑，而得確信其為真實之程度，始得據為有罪之認定，若其關於
    被告是否犯罪之證明未能達此程度，而有合理性懷疑之存在，致使無從形成有罪
    之確信，根據「罪證有疑，利於被告」之證據法則，即不得遽為不利被告之認定
    ；其以情況證據斷罪時，尤須基於該證據在直接關係上所可證明之他項情況事實
    ，本乎推理作用足以確證被告有罪，方為合法，不得徒憑主觀上之推想，將一般
    經驗上有利被告之其他合理情況逕予排除（最高法院三十年度上字第八一六號、
    七十六年度台上字第四九八六號判例亦同此意旨）。
三、公訴人認被告甲○○涉犯右揭犯嫌，無非係以右揭事實，有變造
    四號二樓之處所係被告甲○○所承租欲作為員工宿舍之事實，亦經證人廖張秀英
    於警訊時證述屬實，並有房屋租賃契約書在卷可考，另參以係被告甲○○駕車載
    運同案被告唐炳林、陳其熙至桃園中正國際機場搭機，難謂被告甲○○與被告唐
    炳林等人間無犯意聯絡等情，為其主要論據。惟訊據被告甲○○固不否認有於九
    十年十二月六日向廖張秀英承租位於臺北縣新店市○○路八十四號二樓之處所，
    並於九十一年一月十二日駕車搭載同案被告唐炳林、陳其熙至桃園中正國際機場
    等情不諱，惟堅詞否認有何違反國家安全法及
    縣新店市○○路八十四號二樓之處所，係同案被告唐炳林託伊出面幫忙承租，伊
    不知作何用途；又伊係為向同案被告唐炳林借用車輛，才應其要求，載送同案被
    告唐炳林、陳其熙至桃園中正國際機場，惟並不知被告陳其熙係大陸偷渡客等語
    。
四、經查：
（一）本件欲非法至美國關島打工之同案被告陳其熙及唐炳林二人於警訊或偵審中，
      從未指認被告甲○○於人蛇集團中擔任何角色分工，且陳其熙匿居之臺北縣新
      店市○○路八十四號二樓，係被告甲○○出面以自己名義向廖張秀英承租一節
      ，業據證人廖張秀英於原審調查時到庭證述明確，復有房屋租賃契約書影本一
      件附卷足憑，顯見被告甲○○無意隱匿其身分，倘其確有參與其事，衡情又豈
      敢於租約上自曝身分以供警方查緝之理。況租賃房屋，在社會一般生活經驗上
      ，其目的非只一端，未必用於藏匿人犯。參以同案被告陳其熙於警訊及原審審
      理時供稱：伊住在前揭公寓，除見過唐炳林及綽號「阿平」之不詳姓名男子外
      ，僅於去機場當晚在車上見過被告甲○○一次等語（見偵字第九七三號卷第八
      頁反面、原審卷(一)第六十七頁），益徵被告甲○○未在上開租屋處與同案被告
      陳其熙有何接觸，自有可能不知該租屋處之實際用途。再徵之陳其熙持以行使
      之「林淵智」名義
      該
      此有該局九十二年三月十七日調科貳字第０九二０００六八０九０號鑑定通知
      書一紙可佐；另自陳其熙身上扣得之「林淵智」名義中華民國
      交部調閱檔存
      照申請書之資料、照片均相符，亦有該部九十二年三月二十四日部授領一字第
      ０九二０一０四三二三０號函及中華民國申請書影本一件在卷可稽，應係該人
      蛇集團利用不知情之旅行社人員持偽造之
      集團有變造、申辦假證件之能力，徜若被告甲○○果為共犯成員之一，則其使
      用假證件租屋當非難事，然該集團竟捨此不為，甘冒被告甲○○查獲後遭其指
      認珠連之風險，未對公訴人指涉為共犯之被告甲○○為任何之掩飾，此亦與共
      犯集團之合理犯罪情節有悖，是被告甲○○所辯：伊遭同案被告唐炳林利用，
      不知出面承租該屋係用以藏匿大陸偷渡客等語，應可採信。故本案在未有其他
      堅強之積極證據證明被告甲○○確為人蛇共犯集團中之一員前，自難僅以其有
      承租臺北縣新店市○○路八十四號二樓，並駕車搭載同案被告至機場之情事，
      即遽認被告甲○○必與本案人蛇集團具有犯意聯絡及行為分擔。
（二）至檢察官於原審審理時論告意旨以：依同案被告唐炳林之長相、職業、
      係承租而來等條件，應無委由被告甲○○出面承租上開處所之必要，且就本身
      案發時之職業，供述亦有反覆，又對證人廖張秀英謊稱承租該屋係供電腦公司
      員工居住，就該屋租賃權是否轉讓予案外人林聰明一節，於法院供述前後不一
      等為由，認被告甲○○所辯，處處矛盾或相左，均屬卸責之詞，固非無見。惟
      被告本無自證無罪之義務，如卷存之事證不足證明被告甲○○此部分之犯行，
      亦不得僅因其上開供述之瑕疵，即據以認定其犯罪，附此敘明。
五、綜上所述，本案依現存證據，實難認在客觀上已達於通常一般人均不致於有所懷
    疑，而得確信被告甲○○確達犯罪之程度。此外，復查無積極證據足認被告有何
    公訴人所指之犯行，揆諸首揭法條說明，自應為被告無罪之諭知。
六、原審以不能證明被告犯罪，而諭知無罪之判決，其認事用法，均無違誤，檢察官
    上訴意旨，仍執前詞指摘原判決不當，為無理由，應駁回之。
據上論斷，應依刑事訴訟法第三百六十八條，判決如主文。
本案經檢察官曾忠己到庭執行職務。
中　　　華　　　民　　　國　　九十三　　年　　　八　　　月　　三十一　　日
                              臺灣高等法院刑事第十六庭
                                  審判長法  官  許  增  男
                                        法  官  周  煙  平
                                        法  官  謝  靜  恒
右正本證明與原本無異。
如不服本判決，應於收受送達後十日內向本院提出上訴書狀，其未敘述上訴之理由者
並得於提起上訴後十日內向本院補提理由書（均須按他造當事人之人數附繕本）。
                                        書記官  魏  淑  娟
中　　　華　　　民　　　國　　九十三　　年　　　八　　　月　　三十一　　日
